【裁判字號】    89,易,1203
【裁判日期】    890530
【裁判案由】    詐欺
【裁判全文】
臺灣臺南地方法院刑事判決                        八十九年度易字第一二三號
    公  訴  人  臺灣台南地方法院檢察署檢察官
    被      告  乙○
右列被告因詐欺案件，經檢察官提起公訴（八十九年度偵緝字第三０二號），本院判
決如左：
    主  文
乙○共同意圖為自己不法之所有，以詐術使人將本人之物交付，處有期徒刑陸月，緩
刑伍年。
    事  實
一、乙○與其夫莊錦龍（另行起訴）共同經營全聚興企業股份有限公司（下稱全聚興
    公司），由乙○擔任公司之收帳、記帳等工作。兩人竟共同基於為自己不法之所
    有之意圖，見甲○○老邁可欺，明知公司營運狀況於八十五年起已不佳，每月僅
    凈賺七、八萬元，顯無償還能力，卻於民國八十六年十二月間，以全聚興公司之
    營運狀況良好為由，向甲○○借用新台幣（下同）二百萬元，且聲稱八十七年三
    、四月間即可還清，並提供四張面額各五十萬元之支票為擔保，以取信甲○○，
    致使其陷於錯誤而交付二百萬元，嗣支票屆期提示不獲兌現，乙○及其夫莊錦龍
    乃另交付面額二百萬元之本票一張以為擔保。然乙○夫婦後即失去蹤影，致甲○
    ○追討無門，始知受騙。
二、案經告訴人甲○○訴由台灣台南地方法院檢察署檢察官偵查起訴。
    理  由
一、本件訊據被告固坦承有前開借款且未清償等情，惟辯稱並無詐欺，只是應莊錦龍
    要求一同前往借錢，還有一次是坐在車上沒有下車云云。經查：（一）前揭事實
    已據告訴人指訴綦詳，並提出借據、本票各一紙、支票四張及被告親筆簽名之保
    證書為證，並經證人丙○○到庭結證屬實。（二）被告乙○雖否認告訴人所提之
    保證書上乙○簽名為其所為，然查該保證書上乙○簽名其筆劃結構、運筆方式與
    被告乙○於檢察官偵訊筆錄上之簽名完全相同，有各該簽名附於偵查卷內可稽，
    是被告乙○前述所辯，顯非可取。（三）又若被告乙○未曾向告訴人借款，則其
    何須於事後欲拿二萬元之利息與告訴人，顯見其確有與其夫莊錦龍共同向告訴人
    甲○○借款之事實，應可認定。（四）合聚興公司為被告與其夫莊錦龍共同經營
    等情，此為被告所不否認，核與證人莊錦龍所述情節大致相同，信屬真實。（五
    ）雖合聚興公司之營運及決策者為莊錦龍，然被告既從事記帳、收帳等工作，對
    於公司營運及資金調度等情況應十分清楚，於八十五年間被告夫妻經營之公司營
    運狀況，已無資力償付二百萬借款等情，亦據同案莊錦龍於八十八年度偵緝字第
    八七六號詐欺案件八十八年十月一日訊問程序中陳述明確，是被告乙○亦無不知
    之理，顯見被告與莊錦龍共同向甲○○借錢時應已具備詐欺之犯意。被告所辯顯
    係事後卸責之詞，本件事證明確，被告詐欺取財罪行堪予認定。
二、核被告意圖為自己不法之所有，以詐術使人將本人之物交付，所為係犯刑法第三
    百三十九條第一項詐欺罪，其與莊錦龍有犯意聯絡及行為分擔，均為共同正犯。
    爰審酌被告於偵查中通緝始到案，審理中未與告訴人達成民事上和解，然告訴人
    當庭表示因被告須撫養年幼子女，願原諒被告等一切情狀，處如主文所示之刑，
    以資懲儆。又被告前未曾受有期徒刑以上刑之宣告，有台灣台南地方法院檢察署
    刑案資料查註紀錄表在卷可憑，其經此教訓後，應知所警惕，信無再犯之虞，本
    院因認所宣告之刑以暫不執行為適當，併諭知緩刑五年，以勵自新。
據上論斷，應依刑事訴訟法第二百九十九條第一項前段，刑法第二十八條、第三百三
十九條第一項、第七十四條第一款，罰金罰鍰提高標準條例第一條前段，判決如主文
。
本案經檢察官曾昭愷到庭執行職務。
中    華    民    國      八十九    年      五        月    三十        日
                              臺灣臺南地方法院刑事第二庭
                                      法  官 石家禎
右正本證明與原本無異
如不服本判決應於送達後十日內向本院提出上訴狀
                                      書記官 葉東平
中    華    民    國      八十九    年      五        月      三十一    日
附錄本案論罪科刑法條全文：
刑法第三百三十九條第一項：意圖為自己或第三人不法之所有，以詐術使人將本人或
                          第三人之物交付者，處五年以下有期徒刑、拘役或科或
                          併科一千元以下罰金。


司法院資訊處製作；財團法人民間司法改革基金會備份。
